【裁判字號】    95,抗,239
【裁判日期】    950620
【裁判案由】    本票裁定
【裁判全文】
臺灣臺北地方法院民事裁定               95年度抗字第239號
抗  告  人    益金企業股份有限公司
法定代理人    戊○○
抗  告  人    丁○○
              甲○○
              乙○○
              中國力霸股份有限公司
兼法定代理人  丙○○○
相  對  人    瑞陞復興一資產管理股份有限公司
法定代理人    苗華明
上列當事人間聲請本票裁定事件，抗告人對於民國95年1月11日
本院94年度票字第86919號所為之裁定提起抗告，本院裁定如下：
    主  文
抗告駁回。
原裁定主文關於「按年利率百分之七‧四計算之利息」之記載，
應更正為「按年利率百分之七‧一四計算之利息」。
抗告程序費用新台幣壹仟元由抗告人負擔。
    理  由
一抗告意旨略以：
  (一)相對人無權利行使系爭本票：系爭本票原為抗告人向花蓮區
    中小企業銀行借款新台幣（下同）4660萬元之保證票據，未
    載到期日與利息，發票日為民國92年2月，抗告人與相對人
    間無任何債權債務關係，相對人竟任意填寫發票日與利息，
    有偽造之嫌。相對人無請求行使系爭本票之權利。
  (二)系爭債權尚未屆清償期限，系爭本票之請求權尚未發生：系
    爭本票為抗告人向花蓮區中小企業銀行借款之保證票據，該
    借款到期日原為93年3月3日，曾延長至94年3月3日，再延長
    至97年3月3日，利息按年利率3％計算。系爭債權縱使移轉
    予相對人，但系爭借款之清償期限尚未屆至，相對人不得請
    求期前清償，其行使系爭本票之權利尚未發生。
  (三)相對人主張利息按年利率7.4％計算，於法不合：系爭債務
    依92年11月26日增補契約之記載為93年8月31日起年利率4％
    ，依94年4月增補契約之記載為溯自93年8月31日起年利率3
    ％。相對人請求利息按年利率7.4％計算，顯有未合。且原
    本票上僅有依基準放款利率之記載，相對人有偽造之嫌。
  (四)相對人未踐行提示本票之義務：相對人從未向抗告人提示系
    爭本票，亦無經其提示後抗告人僅為部分支付之事實。且相
    對人於本院94年度拍字第1099號聲請狀內表明系爭債權於94
    年10月7日始由花蓮區中小企業銀行移轉予相對人，相對人
    焉能於所稱93年11月3日向抗告人為提示。另相對人債權移
    轉尚未通知抗告人，依法尚未發生效力。
  (五)請求廢棄原裁定。
二相對人答辯稱：
  (一)本票係文義證券，相對人得依本票文義對抗告人行使權利。
    且本票裁定為非訟程序，裁定法院僅為票據文義形式審查，
    並不為權利存否之實質認定。抗告人執實體事項為抗告理由
    ，顯不合法。
  (二)相對人係依債權讓與合約受讓債權，為合法之票據權利人：
    花蓮區中小企業銀行與相對人簽訂不良債權買賣合約，將其
    對抗告人之債權讓與相對人，並依金融機構合併法第15條第
    1項第1款及第18條第3項規定，於94年10月7日公告於民眾日
    報A9版，該債權已合法移轉予相對人，相對人為合法之票據
    權利人。
  (三)系爭債權已於94年3月3日屆期，系爭本票之請求權自得合法
    行使：系爭本票為抗告人向花蓮區中小企業銀行借款之保證
    票據，該借款到期日原為93年3月3日，嗣經以92年11月26日
    增補契約延長至94年3月3日，並未再經合意延長。抗告人迄
    今尚欠44,513,596元及自93年11月3日起之利息與違約金，
    屢經催討，置之不理，相對人遂聲請就系爭本票裁定准予強
    制執行。
  (四)系爭本票之利率為7.4％，並無不法：系爭本票之利率自發
    票日起即約定為7.4％（基準放款利率4.17％加碼3.23％）
    ，嗣經以92年11月26日增補契約調降為4％，並自93年8月31
    日起適用。詎抗告人自93年11月3日起未繳納利息，依增補
    契約第3條約定：「立約人如有一期未按約定繳納利息，本
    增補契約即自該期失效而回復原契據之約定」等語，自93
    年11月3日起之利率回復為本票所載之年利率7.4％。
  (五)系爭本票業經提示付款：花蓮區中小企業銀行係於93年11月
    3日提示系爭本票，其效力為相對人所承繼。抗告人如主張
    執票人未為提示，應負舉證責任。
三經查，相對人主張：其依金融機構合併法第15條第1項第1款及
  第18條第3項規定，受讓花蓮區中小企業銀行對抗告人之債權
  ，持有抗告人於92年3月3日簽發、面額46,600,000元、利息按
  年利率7.4％計算之本票一紙，於93年11月3日提示後，僅獲部
  分給付，尚餘44,513,596元未據付款，故提出本票聲請裁定就
  上開金額及約定利息准許強制執行等語，並提出債權讓與證明
  書影本、民眾日報、系爭本票、授權書影本為證，經本院94年
  度票字第86919號審查後，於95年1月11日裁定准許強制執行，
  經核並無違誤。
四抗告人主張：系爭本票係借款之保證票據，因借款債權尚未屆
  清償期，相對人不得請求給付票款，且相對人未提示付款，其
  主張之利息亦不符本票記載等語。經查：
  (一)本票執票人依票據法第123條規定，聲請法院裁定准許對發
    票人強制執行，屬非訟事件，法院僅審查形式上之要件是否
    具備即已足，其裁定並無確定實體上法律關係存否之效力，
    發票人如就票據債務之存否有爭執，應另依訴訟程序解決，
    尚難於裁定程序中爭執。抗告意旨所稱借款債權尚未屆清償
    期等語縱然屬實，核係有關票據債務原因之實體事項，應另
    提起訴訟解決，本件非訟程序不得審究，抗告人據以提起本
    件抗告，並無理由。
  (二)次按本票上雖有免除作成拒絕證書之記載，執票人仍應於
    所定期限內，為承兌或付款之提示，但對於執票人主張未
    為提示者，應負舉證之責，票據法第124條準用第95條定
    有明文。系爭本票已載明免除作成拒絕證書，抗告人主張相
    對人未為付款之提示，依上開規定，自應負舉證之責，其既
    未舉證，本件仍應為准許強制執行之裁定。
  (三)至於系爭本票之利息，依票面之記載，應係「自發票日起依
    貴行（即花蓮區中小企業銀行）基準放款利率4.17％加碼年
    息3.23％計算（目前為年息7.4％）按月付息，上開利息同
    意隨貴行基準放款利率變動而調整」；相對人主張系爭本票
    之利息按年利率7.4％計算，應係依票面所載發票日之基準
    放款利率計算所得。惟上開利息既應隨基準放款利率變動而
    調整，而系爭本票未載到期日，應於相對人主張提示之93年
    11月3日到期，相對人於該到期日得請求之利息，依相對人
    所提卷附利率表之記載，應按該到期日之基準放款利率年利
    率3.91％加年利率3.23％後，以7.14％計算。原裁定就利率
    之記載與系爭本票之記載不符，有顯然錯誤，爰依民事訴訟
    法第232條第1項規定，更正為「按年利率7.14％計算之利息
    」。
五綜上所述，原裁定除利率之記載應予更正外，抗告人提起本件
  抗告，並無理由，應予駁回。
六本件程序費用確定為裁判費1,000元。
七據上論結，本件抗告為無理由，依非訟事件法第46條、第21條
  第2項、第24條第1項、民事訴訟法第495條之1第1項、第449條
  第1項、第232條第1項、第95條、第78條，裁定如主文。
中    華    民    國    95    年    6     月    20    日
              民事第四庭  審判長法  官  林麗玲
                                法  官  陳文正
                                法  官  林玲玉
以上正本係照原本作成。
如對本裁定再為抗告，僅得以適用法規顯錯誤為理由，並經本院
許可者為限。再為抗告，應於送達後10日內向本院提出抗告狀，
並繳納抗告費新臺幣1,000元。
中    華    民    國    95    年    6     月    20    日
                                書記官  江虹儀


司法院資訊處製作；財團法人民間司法改革基金會備份。
